臺北高等行政法院判決
　　　　　　　　　　　　　　　　　　 94年度簡字第00835號
原　　　告　甲○○
訴訟代理人　栗濟中　律師
被　　　告　財政部臺灣省北區國稅局
代　表　人　許虞哲（局長）
訴訟代理人　乙○○
上列當事人間因綜合所得稅事件，原告不服財政部中華民國93年
12月6日台財訴字第09300396500號訴願決定（案號：第00000000
號），提起行政訴訟。本院判決如下：
　　主  文
原告之訴駁回。
訴訟費用由原告負擔。
　　事  實
一、事實概要：原告係桃園縣私立聖德幼稚園（下稱聖德幼稚園
    ）負責人，未辦理民國（下同）87年度綜合所得稅結算申報
    ，經被告所屬中壢稽徵所核定其他所得964,614元，及利息
    所得73,699元，併計歸課綜合所得總額1,038,313元，補徵
    應納稅額84,549元。原告不服，就上開其他所得部分申請復
    查，經被告以93年5月19日北區國稅法2字第0930014555號復
    查決定，維持原核定，提起訴願，亦遭決定駁回，遂向本院
    提起行政訴訟。
二、兩造聲明：
　(一)原告聲明：
    1.訴願決定及原處分均撤銷。
    2.訴訟費用由被告負擔。
　(二)被告聲明：
    1.駁回原告之訴。
    2.訴訟費用由原告負擔。
三、兩造之爭點：
  原告主張聖德幼稚園乃設有董事會之獨立法人，依法免納所得
  稅，又原告乃幼稚園聘任之職員，並非負責人，被告就原告取
  自該幼稚園之其他所得合併課稅，顯有違誤，是否可採？
　(一)原告主張：
    1.所得稅法第4條第1項第13款規定：「教育、文化、公益、
      慈善機關或團體符合行政院規定標準者，其本身所得及附
      屬作業組織之所得免納所得稅。」。同法第11條第4項規
      定「本法稱教育、文化、公益、慈善機關或團體係以符合
      民法總則社團及財團之組織或依其他關係法令經向主管機
      關登記或立案成立者為限。」，查聖德幼稚園於63年8月
      15日奉桃園縣政府以桃府教國字第64146號函准予登記立
      案至今，完全符合民法總則公益社團及財團組織而成立，
      並經桃園縣政府准予合法登記成立在案，顯已符合所得稅
      法第4條第1項第13款及第11條第4項免稅之規定。且聖德
      幼稚園有獨立之名稱及獨立之專用印信，顯係獨立之法人
      ，與台灣天主教會新竹教區毫無關連，被告將聖德幼稚園
      與台灣省天主教會新竹教區混為一體，認為聖德幼稚園非
      獨立法人，依法不得免稅，自有曲解。
    2.按92年6月25日總統公布修正之幼稚教育法第6條第4項規
      定：「私立幼稚園如不對外募捐經費，且未超過5班者，
      得不設董事會或辦理財團法人登記。」。聖德幼稚園從未
      對外募捐，也未超過5班，有桃園縣政府74年3月14日（74
      ）府教學字第29118號函可稽，且於63年8月15日以桃府教
      國字第64146號函准予登記立案至今，完全符合前開規定
      ，自不必設董事會或辦理財團法人登記，況聖德幼稚園已
      設董事會，被告顯有誤認。
    3.聖德幼稚園之負責人為董事長夏樹友而非原告，原告僅係
      該幼稚園聘任之職員，依所得稅法第4條第2款規定；「托
      兒所、幼稚園、國民小學、國民中學、私立小學及私立初
      級中學之教職員薪資免納所得稅。」故無論幼稚園應否課
      稅，均與原告無關。被告竟對原告補稅，顯無所據。
　(二)被告主張：
    1.原告未辦理本年度綜合所得稅結算申報，經被告所屬中壢
      稽徵所核定聖德幼稚園其他所得964,614元，歸課綜合所
      得稅，補徵應納稅額84,549元。
    2.原告雖提示桃園縣稅捐稽徵處中壢分處73年7月6日73桃稅
      壢肆字第21731號函「主旨：有關本轄私立聖德幼稚園案
      ，經查證結果符合所得稅法第11條第4項及同法第4條第13
      款規定，其所得應予免稅。園長（即原告）70年度綜合所
      得稅未申報核定應補稅額49,991元已予註銷。說明：一、
      依據臺灣省稅務局73、5、10稅一字第01780號用箋辦理。
      二、本案經財團法人臺灣省天主教會新竹教區73、6、18
      、73堂新發字第（來函空白）函說明該團係屬教區平鎮鄉
      貿易七村天主堂附設之幼稚園。」主張該幼稚園既經函准
      免稅，於法自應享有所得稅法第4條第1項第13款之規定。
      且原告主張該幼稚園與財團法人機構無任何交集，聖德幼
      稚園73年度隸屬於財團法人臺灣省天主教會新竹教區桃園
      縣平鎮鄉貿易七村天主堂附設之幼稚園，符合所得稅法第
      4條第1項第13款及第11條第4項之規定，其所得免稅云云
      ，惟經查財團法人臺灣省天主教會新竹教區91年10月22日
      （91）堂新發字第078號函略謂「貴轄桃園縣私立聖德幼
      稚園未屬本法人幼稚園稅務系統。」足證該幼稚園未隸屬
      於任何財團法人機構，核與民法總則公益社團及財團之組
      織有別，不符所得稅法第11條第4項及第4條第1項第13 款
      免稅之規定，原核定並無違誤。
    3.經查聖德幼稚園設立登記負責人為原告，核與桃園縣政府
      90年7月12日90府教特字第132134號函董事會名單無涉，
      原告主張顯無足採。
　　理  由
一、本件原分案號為94年度訴字第00289號，嗣經查明，原告僅
    對84,859元之稅額起訴涉訟，計未逾20萬元，屬簡易程序案
    件，應改分「簡」案號，適用簡易程序進行，合先說明。
二、按「凡有中華民國來源所得之個人，應就其中華民國來源之
    所得，課徵綜合所得稅。」「左列各種所得，免納所得稅…
    …十三、教育、文化、公益、慈善機關或團體，符合行政院
    規定標準者，其本身之所得及其附屬作業組織之所得。」「
    本法稱教育、文化、公益、慈善機關或團體，係以合於民法
    總則公益社團及財團之組織，或依其他關係法令，經向主管
    機關登記或立案成立者為限。」「個人之綜合所得總額，以
    其全年左列各類合併計算之…第10類、其他所得：不屬於上
    列各類之所得，以其收入額減除成本及必要費用後之餘額為
    所得額。」分別為所得稅法第2條第1項、第4條第1項第13款
    、第11條第4項及第14條第1項第10類所明定。次按「教育、
    文化、公益、慈善機關或團體符合左列規定者，其本身之所
    得及其附屬作業組織之所得，除銷售貨物或勞務之所得外，
    免納所得稅。一、合於民法總則公益社團及財團之組織，或
    依其他關係法令，經向主管機關登記或立案。」為教育文化
    公益慈善機關或團體免納所得稅適用標準第2條所規定。末
    按「二、不符合所得稅法第4條第1項第13款免稅規定之幼稚
    園、托兒所，原則上應以向目的事業主管機關申請立案登記
    之創辦人為所得人。私人經營之各種補習班，原則上應以向
    目的事業主管機關申請立案登記之設立人為所得人。三、前
    述幼稚園、托兒所、補習班如經主管機關核准為合夥經營並
    具有證明文件者，可以合夥人為所得人，分別按其分配比例
    歸戶課徵綜合所得稅。至經營權及所有權經查明另有實際所
    得人者，應視個案情形，以實際所得人為課稅主體，按其實
    際經營期間課徵所得稅。四、前述幼稚園、托兒所、補習班
    之所得，應以其所收學雜費等減除成本及必要費用後之餘額
    ，由所得人按其他所得依法申報課徵綜合所得稅，其所得額
    之核定準用『執行業務所得查核辦法』之規定辦理。」財政
    部87年8月19日台財稅第871959919號函釋有案，該函釋係財
    政部基於職權所為釋示，未逾越法律規定，自可適用。
三、原告係聖德幼稚園負責人，未辦理87年度綜合所得稅結算申
    報，經被告所屬中壢稽徵所核定其他所得964,614元及利息
    所得73,699元，併計歸課綜合所得總額1,038,313元，補徵
    應納稅額84,549元。原告不服，就上開其他所得部分申請復
    查，經被告以93年5月19日北區國稅法2字第0930014555號復
    查決定，維持原核定，提起訴願，亦遭決定駁回，復起訴主
    張聖德幼稚園乃設有董事會之獨立法人，依法免納所得稅，
    又原告乃幼稚園聘任之職員，並非負責人，被告就原告取自
    該幼稚園之其他所得合併課稅，顯有違誤，詳如其起訴狀事
    實欄所載理由等語。
四、查原告未辦理87年度綜合所得稅結算申報，經被告所屬中壢
    稽徵所查獲，計漏報利息所得及其取自聖德幼稚園之其他所
    得合計1,038,313元，關於漏報利息所得73,689元部分，原
    告並未爭執，僅就其取自聖德幼稚園之其他所得964,614元
    部分起訴主張其並非該幼稚園之負責人，且該幼稚園依法免
    納所得稅，不應對其補稅云云。惟查聖德幼稚園並未附屬財
    團法人台灣省天主教會新竹教區，亦未向所在地之地方法院
    辦理財團法人登記，此為原告所不否認，並有上開新竹教區
    91年10月22日（91）堂新發字第078號函附卷可稽，又原告
    為聖德幼稚園之負責人，此亦有該幼稚園使用帳簿申請登記
    驗印報告單及執行業務暨其他所得稅籍資料維護檔分別附本
    院93年度訴字第01004號行政訴訟卷及該原處分卷可憑，原
    告亦始終未提出其合於民法總則公益社團及財團組織之資料
    供核，所提示之桃園縣稅捐稽徵處中壢分處73年7月6日73桃
    稅壢肆字第21731號就有關聖德幼稚園之所得免稅之函示，
    業經被告所屬中壢稽徵所以書面重新向財團法人台灣省天主
    教會新竹教區函查結果如上所述而不應再予援用，從而被告
    將原告取自聖德幼稚園之其他所得964,614元，併計其當年
    綜合所得總額為1,038,313元，補徵稅額84,549元，揆諸首
    揭規定及說明，自無不合。原告所訴，屬其主觀對法令之誤
    解，洵不足採。
五、綜上說明，本件被告就原告87年度綜合所得補徵稅額84,549
    元，核無違誤，訴願決定，予以維持，亦無不合，原告起訴
    意旨，非有理由，應予駁回。
六、據上論結，本件原告之訴為無理由，依行政訴訟法第236條
    、第98條第3項前段，判決如主文。
中　　華　　民　　國　　94　　年　　11 　月　　15 　　日
                    第 三 庭  法    官  黃本仁
上為正本係照原本作成。
本件以訴訟事件所涉及之法律見解具有原則性者為限，始得於本
判決送達後20日內向本院提出上訴狀並表明上訴理由，如已於本
判決宣示後送達前提起上訴者，應於判決送達後20日內補具上訴
理由（均按他造人數附繕本），且經最高行政法院許可後方得上
訴。
中　　華　　民　　國　　94　　年　　11 　月　　15 　　日
            　　  　          書 記 官  姚國華
